臺灣高雄地方法院刑事判決             100年度選訴字第30號
公  訴  人  臺灣高雄地方法院檢察署檢察官
被      告  謝春人
            謝蘇金雀
上二人共同
選任辯護人  蔡錫欽律師
            李建宏律師
被      告  余瑞玲
選任辯護人  許龍升律師
上列被告等因違反公職人員選舉罷免法案件，經檢察官提起公訴
（99年度選偵字第129 號、第221 號、第340 號），本院判決如
下：
    主  文
謝春人共同犯公職人員選舉罷免法第九十九條第一項之交付賄賂
罪，處有期徒刑壹年拾月。緩刑肆年，並向公庫支付新臺幣貳拾
萬元。褫奪公權伍年。扣案之新臺幣貳仟元沒收之。未扣案之新
臺幣壹萬元，與謝蘇金雀連帶沒收之。
謝蘇金雀共同犯公職人員選舉罷免法第九十九條第一項之行求賄
賂罪，處有期徒刑壹年陸月。緩刑年，並向公庫支付新臺幣拾
萬元。褫奪公權肆年。未扣案之新臺幣壹萬元，與謝春人連帶沒
收之。
余瑞玲共同犯公職人員選舉罷免法第九十九條第一項之交付賄賂
罪，處有期徒刑壹年陸月。緩刑年，並向公庫支付新臺幣拾萬
元。褫奪公權肆年。扣案之新臺幣貳仟元沒收之。
    事  實
一、謝春人係民國99年11月27日高雄縣市合併後第一屆鳳山區文
    衡里里長選舉之里長候選人，謝蘇金雀係謝春人之配偶，與
    余瑞玲均係謝春人之支持者，吳秀金、吳秀金之母吳蔡春枝
    、歐文哲、歐潘金花（上開2 人所涉受賄罪，業經臺灣高雄
    地方法院檢察署檢察官不起訴處分確定）則均係文衡里里民
    ，就上開選舉有投票權。謝春人為謀求順利當選，分別為下
    列行為：
  (一)與謝蘇金雀共同基於對於有投票權人行求賄賂之犯意聯絡，
    於99年11月間某日，由謝蘇金雀前往吳秀金開設之「藝銘美
    容院」（址設高雄市○○區○○路43號），交付現金約新臺
    幣（下同）1 萬元予吳秀金及吳秀金之母吳蔡春枝，要求吳
    秀金、吳蔡春枝於里長選舉時，投票予謝春人，惟經吳秀金
    及吳蔡春枝拒絕收受上開賄款。
  (二)與余瑞玲共同基於對於有投票權人交付賄賂之犯意聯絡，於
    99年11月間某日18、19時許，共同前往高雄市○○區○○街
    66號之歐文哲及歐潘金花住處，要求其等於里長選舉時，投
    票予謝春人，經歐潘金花告以家中2 票投票予謝春人後，即
    將現金2,000 元置放在歐文哲、歐潘金花住處後離去。
    嗣於99年11月20日上午8 時15分許，警方持本院核發之搜索
    票前往高雄市○○區○○街16巷29之3 號謝春人住處搜索，
    當場扣得謝春人手寫記載地址之便條紙1 張，復循線通知吳
    秀金、吳蔡春枝、歐文哲及歐潘金花（林黃雪菊、歐文哲及
    歐潘金花業經臺灣高雄地方法院檢察署檢察官為不起訴處分
    確定）到案說明，歐文哲、歐潘金花亦將收賄之現金2,000
    元全數交出扣案，而查獲上情。
二、案經法務部調查局高雄縣調查站報告及高雄市政府警察局移
    請臺灣高雄地方法院檢察署檢察官偵查起訴。
    理  由
壹、證據能力
一、按被告以外之人於審判外之言詞或書面陳述，除法律有規定
    者外，不得作為證據，刑事訴訟法第159 條第1 項定有明文
    ，此即學理上所稱之「傳聞證據排除法則」，而依上開法律
    規定，傳聞證據原則上固無證據能力，但如法律別有規定者
    ，即例外認有證據能力。又按被告以外之人於審判外之陳述
    ，雖不符同法第159 條之1 至之4 之規定，而經當事人於審
    判程式同意作為證據，法院審酌該言詞陳述或書面陳述作成
    時之情況，認為適當者，亦得為證據，同法第159 條之5 第
    1 項定有明文。查本判決下列所引用之證據，其中傳聞證據
    部分，均經被告3 人、其等辯護人及檢察官於本院準備程序
    或審理中同意作為證據使用【見本院訴字卷第109 頁背面第
    7 至19行，被告謝春人、謝蘇金雀及其等辯護人就證人吳秀
    金、吳蔡春枝、林黃雪菊、歐文哲、歐潘金花於調查局之陳
    述，被告余瑞玲及其辯護人就證人歐文哲、歐潘金花於調查
    局之陳述部分，雖於本院準備程序均否認其證據能力，嗣於
    本院100 年6 月7 日審理時，改稱同意上開陳述有證據能力
    （見本院訴字卷第35頁背面第14至24行）】。本院審酌該等
    傳聞證據作成時之狀況，並無違法或不當等不宜作為證據之
    情形，依前開說明，均得作為證據。
貳、有罪部分
一、上開事實，業據被告謝春人、謝蘇金雀、余瑞玲於本院審理
    中坦白承認，核與證人吳秀金、吳蔡春枝、林黃雪菊、歐文
    哲、歐潘金花於警詢、偵查中證述之情節相符（見偵卷(四)第
    22頁背面第2 至6 行、第23頁第4 至17行、第26頁背面第1
    至6 行、第27頁第1 至11行、第35頁第8 至11行、第36頁第
    6 至12行、第40頁第4 至7 行、第41頁第1 至15行、偵卷(一)
    第49頁倒數第2 行以下至第49頁背面第3 行、第11至20行、
    第52頁倒數第2 行以下至第52頁背面第4 行、第11至21行、
    第65頁第3 至6 行、第11至26行、第72頁第7 至10行、第17
    至28行、第128 頁第20行以下至第129 頁第1 行、倒數第8
    行以下至第130 頁第5 行）。此外，復有2,000 元扣案可證
    。另被告謝蘇金雀於本院審理時自承：交付吳秀金、吳蔡春
    枝之金額以起訴書為主（見本院訴字卷第117 頁第1 至3行
    ）。酌以證人吳蔡春枝於偵查中證稱：謝蘇金雀拿1 小疊千
    元鈔票予伊，大約1 萬元左右等語（見偵卷四第41頁）。是
    依罪疑唯輕及有利被告之認定，應僅可認定被告謝蘇金雀交
    付吳蔡春枝之金額為1 萬元。是足認被告謝春人、謝蘇金雀
    、余瑞玲之自白，均核與事實相符，堪以採信。本案事證明
    確，被告謝春人、謝蘇金雀、余瑞玲犯行均堪認定，均應依
    法論科。
二、論罪科刑：
  (一)按投票行賄罪之處罰分別規定於刑法第144 條及公職人員選
    舉罷免法第99條第1 項，而公職人員選舉罷免法第99條第1
    項為刑法第144 條之特別法，自應優先適用。次按公職人員
    選舉罷免法第99條第1 項之投票行賄罪，以對於有投票權之
    人，行求期約或交付賄賂或其他不正利益，而約其不行使投
    票權或為一定之行使者為構成要件。其行求、期約、交付行
    為，係屬階段行為，所謂「行求」，係指行賄人自行向對方
    提出賄賂或不正利益，以備交付，祇以行賄者一方之意思表
    示為已足，不以受賄者之允諾為必要；所謂「期約」，係指
    行賄者與受賄者雙方就期望而為約定於一定期間內交付賄賂
    或利益，乃雙方意思已合致而尚待交付；所謂「交付」，係
    指行賄者事實上將賄賂或不正利益交付有投票權之人，一經
    交付，罪即成立，雖不以受賄者確已承諾，或進而為一定投
    票權之行使為必要，但仍以該受賄者有收賄之意思並有收受
    之行為時，行賄者始成立交付賄賂罪（最高法院96年度台上
    字第2135號、93年度台上字第5802號判決參照）。上開犯罪
    事實(一)部分，核被告謝春人、謝蘇金雀所為，均係犯公職人
    員選舉罷免法第99條第1 項之行求賄賂罪（起訴書犯罪事實
    已記載吳秀金、吳蔡春枝拒絕收受賄款，顯見檢察官認此部
    分之犯行僅止於行求階段。至於論罪法條雖記載係犯同法第
    99條第1 項之交付賄賂罪。惟此係因被告謝春人、謝蘇金雀
    除行求犯行外，尚有其餘交付賄賂犯行，故方論以交付賄賂
    罪。並非認吳秀金、吳蔡春枝部分，係犯交付賄賂罪，附此
    敘明）。上開犯罪事實(二)部分，核被告謝春人、余瑞玲所為
    ，均係犯公職人員選舉罷免法第99條第1 項之交付賄賂罪。
    被告謝春人就上開犯罪事實(一)部分，與謝蘇金雀有犯意聯絡
    及行為分擔；就上開犯罪事實(二)部分，與余瑞玲有犯意聯絡
    及行為分擔，皆應各論以共同正犯再按多次投票行賄行為，
    在刑法刪除連續犯規定之前，通說係論以連續犯。鑑於公職
    人員選舉，其前、後屆及不同公職之間，均相區隔，選舉區
    亦已特定，以候選人實行賄選為例，通常係以該次選舉當選
    為目的。是於刪除連續犯規定後，苟行為人主觀上基於單一
    之犯意，以數個舉動接續進行，而侵害同一法益，在時間、
    空間上有密切關係，依一般社會健全觀念，難以強行分開，
    在刑法評價上，以視為數個舉動之接續實行，合為包括之一
    行為予以評價，較為合理，於此情形，即得依接續犯論以包
    括之一罪。否則，如係分別起意，則仍依數罪併合處罰，方
    符立法本旨（最高法院99年度第5 次刑事庭會議決議(一)參照
    ）。被告謝春人係基於使其當選高雄市第一屆鳳山區文衡里
    里長而賄選之目的，先後於上開時、地，分別為與被告謝蘇
    金雀行求賄賂吳秀金、吳蔡春枝，與被告余瑞玲交付賄賂予
    歐文哲、歐潘金花之行為，均係於99年11月間，顯係基於單
    一之犯意，在密切接近之時間、地點實行上開行為，而侵害
    同一國家法益，依一般健全觀念，各行為之獨立性極為薄弱
    ，在刑法評價上，視為數個舉動之接續實行，亦較為合理，
    揆之上開說明，被告謝春人係以單一犯意，以數舉動接續進
    行共同行求賄賂、共同交付賄賂，而侵害一個國家法益，應
    僅成立共同交付賄賂罪一罪。另按刑法第59條規定犯罪之情
    狀可憫恕者，得酌量減輕其刑，其所謂「犯罪之情狀」，與
    同法第57條規定科刑時應審酌之一切情狀，並非有截然不同
    之領域，於裁判上酌減其刑時，應就犯罪一切情狀（包括第
    57條所列舉之10款事項），予以全盤考量，審酌其犯罪有無
    可憫恕之事由（即有無特殊之原因與環境，在客觀上足以引
    起一般同情，以及宣告法定低度刑，是否猶嫌過重等），以
    為判斷（最高法院80年度台覆字第39號判決意旨可參）。本
    件被告謝春人與被告謝蘇金雀所犯共同行求賄賂犯行；與余
    瑞玲所犯共同交付賄賂犯行，行賄之對象合計僅有4 人，金
    額僅1 萬餘元，且謝蘇金雀、余瑞玲亦非為自己參選而買票
    ，且行求、交付賄賂之對象各為2 人，其等所為之犯罪情節
    、對社會造成之危害，與其他有計畫性、大規模之賄選行為
    相比，惡性均顯屬輕微，若量處所犯該罪之法定本刑而科處
    3 年以上有期徒刑，並強令其入監服刑，均實屬情輕法重，
    在客觀上尚足以引起一般之同情，參諸上開最高法院判決意
    旨，應有堪資憫恕之處，認縱處以最低法定刑3 年以上有期
    徒刑，仍嫌過重，爰就被告謝春人、謝蘇金雀、余瑞玲所犯
    共同投票行求賄賂罪、共同行賄罪部分，均依刑法第59條規
    定減輕其刑。
  (二)爰審酌賄選行為係敗壞選風之主要根源，被告謝春人、謝蘇
    金雀、余瑞玲3 人，以給付現金之方式賄賂選民投票予特定
    候選人，對民主政治及選舉機制產生嚴重負面之影響，敗壞
    社會良善選風，有害正當選舉文化之建立，惟念其等素行均
    良好，各有臺灣高等法院被告前案紀錄表在卷可稽，及其等
    分別行賄之對象合計僅4 人，對於選舉結果之影響有限，並
    兼衡其等經歷、經濟狀況、智識程度等一切情狀，各量處如
    主文所示之刑，並各依公職人員選舉罷免法第113 條第3 項
    之規定，各宣告褫奪公權如主文所示。另被告謝春人、謝蘇
    金雀、余瑞玲前均未受有期徒刑以上刑之宣告之事實，各有
    臺灣高等法院被告前案紀錄表可參，其等因一時失慮，致罹
    刑案，諒其等經此偵審程序，均當知所警惕，應無再犯之虞
    ，本院認其等所受之宣告刑，均以暫不執行為適當，爰各諭
    知如主文所示之緩刑期間，另斟酌被告謝春人、謝蘇金雀、
    余瑞玲之行為敗壞選風，並影響選舉之公平性，認仍有課予
    一定負擔之必要，爰各依刑法第74條第2 項第4 款規定諭知
    如主文所示之緩刑條件，以啟自新。
  (三)沒收部分：
  1.按預備或用以行求、期約或交付之賄賂，不問屬於犯人與否
    ，沒收之，公職人員選舉罷免法第99條第3 項規定甚明。此
    項沒收為刑法第38條沒收之特別規定，採絕對義務沒收主義
    ，祇要係預備或用以行求、期約或交付之賄賂，不論是否屬
    於被告所有或已否扣案，茍不能證明已滅失而不存在，法院
    均應宣告沒收，並無自由裁量之餘地。但如其賄賂已交付予
    有投票權之人收受，因收受者係犯刑法第143 條第1 項之投
    票受賄罪，其所收受之賄賂應依同法條第2 項規定沒收之，
    如全部或一部不能沒收時，追徵其價額。故犯投票行賄罪者
    ，其已交付之賄賂固應依刑法第143 條第2 項之規定，於其
    對向共犯所犯投票受賄罪之從刑宣告沒收、追徵，而毋庸再
    依上開規定重複宣告沒收。但若對向共犯（即收受賄賂者）
    所犯投票受賄罪嫌，業經檢察官依刑事訴訟法第253 條規定
    為不起訴處分，或依同法第253 條之1 為緩起訴處分確定者
    ，則收受賄賂之對向共犯既毋庸經法院審判，其所收受之賄
    賂即無從由法院依刑法第143 條第2 項之規定宣告沒收、追
    徵。至刑事訴訟法第259 條之1 雖規定：檢察官依同法第25
    3 條或第253 條之1 為不起訴或緩起訴之處分者，對供犯罪
    所用、供犯罪預備或因犯罪所得之物，以屬於被告者為限，
    「得」單獨聲請法院宣告沒收。惟其特別限制供犯罪所用、
    供犯罪預備或因犯罪所得之物，必須「屬於被告者」，始「
    得」由檢察官聲請法院宣告沒收，係採相對義務沒收主義，
    與刑法第38條第1 項第2 、3 款及第3 項規定之內容相仿，
    而與前揭公職人員選舉罷免法第99條第3 項規定「不問屬於
    犯人與否」均沒收之，其範圍並不相同。且該法條用語既曰
    「得」，而非曰「應」，則檢察官是否依該條規定單獨聲請
    法院宣告沒收，仍有裁量權。若檢察官未依上述規定單獨聲
    請法院宣告沒收，或不合於上述單獨聲請沒收規定之要件而
    未獲准宣告沒收，則法院自仍應依公職人員選舉罷免法第99
    條第3 項之規定，將犯投票行賄罪者所交付之賄賂，於投票
    行賄罪之本案予以宣告沒收，始符立法本旨（最高法院100
    年度台字第1461號、100 年度台上字第982 號判決參照）。
    另按刑法上沒收之物規定「如全部或一部不能沒收時，追徵
    其價額」，乃指該原物不能沒收時，使義務人繳納與應沒收
    原物相當價額之謂，而現金係可替代之物，並無不能沒收之
    慮，自毋庸為追徵價額之諭知（最高法院92年度台上字第53
    5 號判決意旨參照）。
  2.查本件扣案之2,000 元、未扣案之10,000元，分別係被告謝
    春人、余瑞玲共同交付歐文哲、歐潘金花之賄賂；被告謝春
    人、謝蘇金雀共同行求吳金秀、吳蔡春枝之賄賂等情，為被
    告謝春人、余瑞玲、謝蘇金雀所自承，且均經證人歐文哲、
    歐潘金花、吳秀金、吳蔡春枝證述在卷。而歐文哲、歐潘金
    花涉犯之刑法第143 條第1 項投票受賄罪，復經臺灣高雄地
    方法院檢察署檢察官以99年度選偵字第340 號職權不起訴處
    分確定，有不起訴處分書在卷可佐，則上開有投票權之人既
    毋庸經法院審判，其所收受之賄賂即無從由法院依刑法第14
    3 條第2 項之規定宣告沒收、追徵。此外，檢察官迄今復尚
    未依刑事訴訟法第259 條之1 規定單獨聲請法院宣告沒收上
    開賄賂金額，有臺灣高等法院被告前案紀錄表可參，依上開
    說明，本院自仍應依公職人員選舉罷免法第99條第3 項之規
    定，及共犯連帶負責法理，將扣案之2,000 元、未扣案之10
    ,000元，各於被告謝春人、余瑞玲、謝蘇金雀所犯之行賄罪
    項下，分別宣告沒收或連帶沒收。
參、不另為無罪諭知部分
一、公訴意旨略以：被告謝春人為參選99年度高雄縣市合併後第
    一屆鳳山區文衡里里長選舉並謀求順利當選，與被告謝蘇金
    雀、余瑞玲、某真實姓名年籍不詳之成年女子，共同基於對
    於有投票權人期約賄賂而約其投票權為一定行使之犯意聯絡
    ，由被告謝蘇金雀於民國99年11月間某日，前往吳秀金開設
    於高雄縣鳳山市○○路43號之「藝銘美容院」，交付現金1
    萬餘元予吳秀金及吳秀金之母吳蔡春枝，並約其等於99 年
    11月27日投票予謝春人，惟遭吳秀金及吳蔡春枝之拒絕；復
    由上開真實姓名年籍不詳之成年婦女於99年11月間某日，前
    往林黃雪菊位於高雄縣鳳山市○○路57巷29之1 號之居處，
    交付現金1000元予林黃雪菊，並約其於99年11月27日投票予
    謝春人；再由謝春人與余瑞玲於99年11月間某日晚間6 、7
    時許，前往歐文哲及歐潘金花位於高雄縣鳳山市○○街66號
    之住處，交付現金2000元，並約其等於99年11月27日投票予
    謝春人等情，因認被告謝春人就林黃雪菊部分、被告謝蘇金
    雀就歐文哲、歐潘金花、林黃雪菊部分、被告余瑞玲就吳秀
    金、吳蔡春枝、林黃雪菊部分，亦共同涉犯選舉罷免法第99
    條第1 項行賄罪嫌等語。
二、按犯罪事實應依證據認定之，無證據不得認定犯罪事實；不
    能證明被告犯罪者，應諭知無罪之判決，刑事訴訟法第154
    條第2 項及第301 條第1 項前段分別定有明文。次按認定不
    利於被告之事實，須依積極證據，茍積極證據不足為不利於
    被告事實之認定時，即應為有利於被告事實之認定，更不必
    有何有利之證據；又被告否認犯罪事實所持之辯解，縱屬不
    能成立，仍非有積極證據足以證明其犯罪行為，不能遽為有
    罪之認定（最高法院30年上字第816 號判例、30年上字第18
    31號判例參照）。復按刑事訴訟法第161 條第1 項亦規定，
    檢察官就被告犯罪事實，應負舉證責任，並指出證明之方法
    ，是檢察官對於起訴之犯罪事實，應負提出證據及說服之實
    質舉證責任，倘其所提出之證據，不足為被告有罪之積極證
    明，或其指出證明之方法，無從說服法院以形成被告有罪之
    心證，基於無罪推定之原則，自應為被告無罪判決之諭知（
    最高法院92年台上字第128 號判例意旨亦可參照）。
三、公訴意旨認被告謝春人、謝蘇金雀、余瑞玲與真實姓名年籍
    不詳之成年女子共同對林黃雪菊涉犯交付賄賂罪，無非係以
    證人林黃雪菊於警詢及偵查中之證述為其主要論據。訊據被
    告謝春人、謝蘇金雀、余瑞玲均否認有何涉犯公職人員選舉
    罷免法第99條第1 項之交付賄賂罪嫌，均辯稱：沒有向林黃
    雪菊賄選買票等語。經查：
  (一)真實姓名年籍不詳之某成年婦女於99年11月間某日，前往林
    黃雪菊位於高雄縣鳳山市○○路57巷29之1 號之住處，交付
    現金1,000 元予林黃雪菊，並約其於99年11月27日投票予謝
    春人之事實，固據證人林黃雪菊於警詢、偵查及本院審理時
    證稱：於99年11月20日前10幾天，在看8 點檔連續劇時，有
    名婦人單獨至其在鳳山市○○路57巷29之1 號住家，請其支
    持謝春人，得知其家中有6 票後，該婦人請求至少分2 票投
    予謝春人，就拿2 張1,000 元鈔票予伊，但其表示沒辦法，
    該婦人仍堅持塞1,000 元予伊，其只好收下來等語明確（見
    警卷、本院卷）。惟證人林黃雪菊於本院審理時亦證稱：認
    識謝蘇金雀很久了，該婦人並不是謝蘇金雀，拿錢時只要求
    其支持謝春人，沒有說何人派來買票，其不認為是謝春人派
    來的等語（見本院訴字卷第3 至14行）。觀諸證人林黃雪菊
    上開證述，並無證述被告謝春人、謝蘇金雀、余瑞玲就此部
    分有何同行或參與分工之行為。而公訴意旨復未提出其他積
    極證據，以資證明被告謝春人、謝蘇金雀、余瑞玲對於上開
    交付賄賂之犯行，有何犯意聯絡或行為分擔，應認其舉證尚
    有未足，尚不得僅因該真實姓名年籍不詳之成年女子要求證
    人林黃雪菊支持被告謝春人，並交付賄賂，即以臆測、推論
    之方式，認定被告謝春人、謝蘇金雀、余瑞玲與該姓名年籍
    均不詳之某成年女子有何交付賄賂之犯意聯絡及行為分擔。
四、公訴意旨認被告謝蘇金雀就同案被告謝春人與余瑞玲上開交
    付賄賂罪、被告余瑞玲就同案被告謝春人與謝蘇金雀上開行
    求賄賂罪亦有犯意聯絡，無非係以被告間互相熟識為其主要
    論據。訊據被告謝蘇金雀、余瑞玲否認有何共同涉犯公職人
    員選舉罷免法第99條第1 項之交付賄賂罪嫌，被告謝蘇金雀
    辯稱：只有參與向吳秀金、吳蔡春枝買票部分，沒有參與向
    歐文哲、歐潘金花買票部分等語。被告余瑞玲辯稱：沒有參
    與向吳秀金、吳蔡春枝買票部分，因剛好認識歐文哲、歐潘
    金花，始偕同謝春人至歐文哲、歐潘金花處買票等語。經查
    ：
  (一)按共同正犯之所以應對其他共同正犯所實施之行為負其全部
    責任者，以就其行為有犯意之聯絡為限，若他犯所實施之行
    為，超越原計畫之範圍，而為其所難預見者，則僅應就其所
    知之程度，令負責任，未可概以共同正犯論（最高法院50年
    台上字第1060號判例意旨參照）。
  (二)被告謝蘇金雀、余瑞玲分別就與同案被告謝春人向吳秀金、
    吳蔡春枝、歐文哲、歐潘金花買票部分坦白承認，已如前述
    。關於被告謝蘇金雀至藝銘美容院買票之過程，證人吳秀金
    、吳蔡春枝及同案被告謝蘇金雀、謝春人均無證述被告余瑞
    玲就此部分有何同行或參與分工之行為；關於同案被告謝春
    人與余瑞玲至歐文哲住處買票之過程，證人歐文哲、歐潘金
    花及同案被告謝春人、余瑞玲亦均無證述被告謝蘇金雀就此
    部分有何同行或參與分工之行為。而公訴意旨復未提出其他
    積極證據，以資證明被告謝蘇金雀、余瑞玲對於上開行求賄
    賂或交付賄賂之犯行，有何犯意聯絡或行為分擔，應認其舉
    證尚有未足。
五、綜上，本院依現存卷證，亦查無其他積極證據，足證被告謝
    春人、謝蘇金雀、余瑞玲各有何上開三、四部分公訴意旨所
    指之犯行，自不得於欠缺證據佐證之情形下，遽為其不利之
    認定，應認此部分係單獨基於投票行賄之意思而各自前往交
    付賄款，被告謝春人、謝蘇金雀、余瑞玲上開部分則屬犯罪
    不能證明，不能概以共同正犯論。惟因公訴意旨認被告謝春
    人、謝蘇金雀、余瑞玲上開部分若成立犯罪，亦與前開論罪
    科刑即犯罪事實(一)、(二)所示之行求賄賂、交付賄賂部分，為
    接續犯之一罪關係，爰不另為無罪之諭知。
據上論斷，應依刑事訴訟法第299 條第1 項，公職人員選舉罷免
法第99條第1 項、第3 項、第113 條第3 項，刑法第11條、第28
條、第59條、第74條第1 項第1 款、第2 項第4 款，判決如主文
。
本案經檢察官陳秉志到庭執行職務。
中    華    民    國   100    年    7     月    8     日
                  刑事第四庭    審判長法  官  方百正
                                      法  官  葉文博
                                      法  官  謝文嵐
以上正本證明與原本無異。
如不服本判決應於收受判決後10日內向本院提出上訴書狀，並應
敘述具體理由。其未敘述上訴理由者，應於上訴期間屆滿後20日
內向本院補提理由書( 均須按他造當事人之人數附繕本) 「切勿
逕送上級法院」。
中    華    民    國   100    年    7     月    8     日
                                      書記官  鄒秀珍
附錄本件論罪科刑法條：
公職人員選舉罷免法第99條第1 項
對於有投票權之人，行求期約或交付賄賂或其他不正利益，而約
其不行使投票權或為一定之行使者，處3 年以上10年以下有期徒
刑，得併科新臺幣1 百萬元以上1 千萬元以下罰金。